臺灣板橋地方法院刑事判決　　　　　　 100年度訴字第1263號
公　訴　人　臺灣板橋地方法院檢察署檢察官
被　　　告　廖永世
　　　　　　游智為
　　　　　　李文鑫
上列被告等因妨害自由案件，經檢察官提起公訴（100 年度偵字
第7797號），被告於準備程序進行中就被訴事實為有罪之陳述，
經本院合議庭裁定由受命法官獨任進行簡式審判程序，並判決如
下：
    主      文
廖永世共同犯剝奪他人行動自由罪，累犯，處拘役伍拾日，如易
科罰金，以新臺幣壹仟元折算壹日。
游智為共同犯剝奪他人行動自由罪，累犯，處拘役伍拾日，如易
科罰金，以新臺幣壹仟元折算壹日。
李文鑫共同犯剝奪他人行動自由罪，處有期徒刑月，如易科罰
金，以新臺幣壹仟元折算壹日。扣案之空白本票壹本，沒收之。
    事      實
一、廖永世、游智為前於民國99年間，因賭博案件，經本院以99
    年度簡字第3606號分別判處有期徒刑6 月、4 月確定，並均
    於99年12月13日易科罰金執行完畢。緣李文鑫與林姿佑因感
    情糾紛，李文鑫認林姿佑尚有欠款未還，竟夥同廖永世、游
    智為共同基於非法剝奪他人行動自由之犯意聯絡，先由李文
    鑫藉故邀約林姿佑於100 年3 月9 日中午12時許，在新北市
    ○○區○○路1 段54號板橋火車站前見面，廖永世、游智為
    則在李文鑫所駕駛之車牌號碼5N-3788 號自用小客車附近待
    命。迨林姿佑進入李文鑫所駕駛之上開自用小客車副駕駛座
    後，李文鑫旋表示欲前往他處談判，惟遭林姿佑所拒，並擬
    下車離去，惟因廖永世、游智為2 人守候在該自用小客車副
    駕駛座車門旁，使林姿佑心生畏懼，而不敢妄動。嗣林姿佑
    取出行動電話準備報警處理，李文鑫遂基於強制之犯意，強
    取林姿佑所使用之上開行動電話以阻止其報警。後李文鑫命
    廖永世、游智為上車，由李文鑫駕駛該自用小客車搭載林姿
    佑、廖永世及游智為前往址設新北市○○區○○路268 號之
    「亞哥汽車旅館」，由李文鑫帶同林姿佑進入該旅館210 號
    房（起訴書誤載為201 號房間），並限制林姿佑坐在房間沙
    發上，不准其離去，廖永世、游智為則在門外看守，以此方
    式剝奪林姿佑之行動自由。李文鑫另基於強制之犯意，以「
    要分手就簽本票，不簽就叫兄弟上來處理」等語，脅迫林姿
    佑簽立本票。惟因林姿佑趁隙以房內電話向旅館櫃檯求救，
    由櫃檯人員報警處理，李文鑫始未得逞。員警嗣於同日下午
    1 時30分許據報前往上址汽車旅館，查獲李文鑫、廖永世及
    游智為3 人，並在上開房間內扣得李文鑫所有之空白本票1
    本，始查悉上情。
二、案經林姿佑訴由新北市政府警察局板橋分局移請臺灣板橋地
    方法院檢察署檢察官偵查起訴。
    理      由
一、按除簡式審判程序、簡易程序及刑事訴訟法第376 條第1 款
    、第2 款所列之罪之案件外，第一審應行合議審判；除被告
    所犯為死刑、無期徒刑、最輕本刑為3 年以上有期徒刑之罪
    或高等法院管轄第一審案件者外，於第一次審判期日前之準
    備程序進行中，被告先就被訴事實為有罪之陳述時，審判長
    得告知被告簡式審判程序之旨，並聽取當事人、代理人、辯
    護人及輔佐人之意見後，裁定進行簡式審判程序，同法第28
    4 條之1 、第273 條之1 第1 項分別定有明文。查被告廖永
    世、游智為及李文鑫所犯均係死刑、無期徒刑、最輕本刑為
    3 年以上有期徒刑以外之罪，亦均非高等法院管轄第一審案
    件。其等於準備程序進行中，就被訴事實均為有罪之陳述，
    經告知簡式審判程序之旨，並聽取公訴人及被告等之意見後
    ，業經本院合議庭依上開規定裁定由受命法官獨任進行簡式
    審判程序，合先敘明。
二、上揭犯罪事實，業據被告李文鑫、廖永世、游智為於本院審
    理時坦承不諱，核與告訴人林姿佑於警詢、偵訊時證述之情
    節相符，並有贓證物領據1 紙及相片3 張在卷可查，另有空
    白本票1 本扣案可資佐證。足徵被告等任意性之自白與事實
    相符，應堪採信。本案事證已臻明確，被告等犯行均堪以認
    定，均應依法論科。
三、核被告3 人所為，均係犯刑法第302 條第1 項之剝奪他人行
    動自由罪。被告李文鑫、廖永世及游智為間，就本案妨害告
    訴人自由犯行，互有犯意之聯絡及行為分擔，應論以共同正
    犯。另按檢察官代表國家提起公訴，依檢察一體原則，到庭
    實行公訴之檢察官如發現起訴書認事用法有明顯錯誤，固得
    本於自己確信之法律見解，於論告時變更起訴之法條，或另
    為其他適當之主張。刑事訴訟之審判，係採彈劾主義，亦即
    不告不理原則，法院對於被告之行為，應受審判之對象（範
    圍），乃指起訴書（或自訴狀）所記載之被告「犯罪事實」
    （包括起訴效力所及之具有同一案件關係之犯罪事實）而言
    。而起訴係一種訴訟上之請求，犯罪已經起訴，產生訴訟繫
    屬及訴訟關係，法院即有審判之權利及義務。是以若起訴書
    犯罪事實欄內，對此項行為已予以記載，即為法院應予審判
    之對象（最高法院95年度臺上字第4671號判決要旨參照）。
    查檢察官起訴書犯罪事實欄認被告廖永世、游智為與被告李
    文鑫共同基於妨害自由之犯意聯絡，而為妨害告訴人行動自
    由之犯行，至強制罪部分則均載為係被告李文鑫個人所為，
    而本案亦無證據證明被告廖永世、游智為就被告李文鑫強取
    告訴人手機，及強使告訴人簽立本票之行為有何犯意聯絡或
    行為分擔，則檢察官起訴書應係僅就被告廖永世、游智為涉
    嫌妨害自由部分提起公訴。起訴書所犯法條欄認被告廖永世
    、游智為亦係涉犯刑法第304 條之強制罪嫌，顯係誤載，而
    公訴檢察官亦於本院準備程序時當庭更正，附此敘明。復按
    刑法第302 條之妨害自由罪，係妨害他人自由之概括規定，
    如以使人行無義務之事，或妨害人行使權利為目的，而其強
    暴、脅迫復已達於剝奪人行動自由之程度，即只成立本罪，
    不應再依同法第304 條論處（最高法院87年度臺上字第2337
    號判決要旨參照）。查本案被告李文鑫為催討債務，夥同被
    告廖永世、游智為妨害告訴人自由，期間為防止告訴人報警
    ，並強取告訴人手機，且在上開旅館房間內，與告訴人協商
    債務償還事宜，復強使告訴人簽立本票，業如前述。是被告
    李文鑫雖以脅迫使告訴人行無義務之事，然揆諸前開判決要
    旨，不另成立刑法第304 條第1 項之強制罪，檢察官起訴書
    認被告李文鑫所犯刑法第302 條第1 項之罪及同法第304 條
    第1 項之罪，應予分論併罰，應有誤會。另查，被告廖永世
    、游智為前於99年間，因賭博案件，經本院以99年度簡字第
    3606號分別判處有期徒刑6 月、4 月確定，並均於99年12月
    13日易科罰金執行完畢等情，有臺灣高等法院被告前案紀錄
    表1 份在卷可查。被告廖永世、游智為於受徒刑之執行完畢
    ，5 年以內故意再犯本案有期徒刑以上之罪，均為累犯，均
    應依刑法第47條第1 項規定加重其刑。爰審酌被告李文鑫不
    思以正當途徑處理感情、債務糾紛，竟夥同被告廖永世、游
    智為剝奪告訴人行動自由，並強使告訴人行無義務之事，危
    害告訴人權益，且破壞社會治安，情節非輕，且被告等均尚
    未向告訴人表示歉意，被告李文鑫於本案案發後，更屢傳簡
    訊恐嚇告訴人及其家人，此經告訴人於本院準備程序時陳述
    甚詳，足徵被告等所為，殊值非難；惟念其等犯後於本院審
    理時均坦承犯行，態度尚可，且被告廖永世、游智為所參與
    本案犯行程度尚輕，並斟酌其等犯罪之動機、目的、手段、
    品行、智識程度、與告訴人之關係等一切情狀，分別量處如
    主文所示之刑，並均諭知易科罰金之折算標準，以示懲儆。
    扣案之空白本票1 本係被告李文鑫所有，供本案犯罪所用之
    物，此據被告李文鑫供承在卷，爰依刑法第38條第1 項第2
    款規定宣告沒收之。
據上論斷，應依刑事訴訟法第273 條之1 第1 項、第299 條第1
項前段，刑法第28條、第302 條第1 項、第47條第1 項、第41條
第1 項前段、第38條第1 項第2 款，刑法施行法第1 條之1 第1
項、第2 項前段，判決如主文。
本案經檢察官黃嘉妮到庭執行職務。
中    華    民    國   100    年    8     月    30    日
                  刑事第十八庭  法  官  謝梨敏
上列正本證明與原本無異。
如不服本判決，應於判決送達後10日內敘明上訴理由，向本院提
出上訴狀 (應附繕本) ，上訴於臺灣高等法院。其未敘述上訴理
由者，應於上訴期間屆滿後20日內向本院補提理由書「切勿逕送
上級法院」。
                                書記官  林怡君
中    華    民    國   100    年    8     月    30    日
附錄本案論罪科刑法條全文：
中華民國刑法第302條：
私行拘禁或以其他非法方法，剝奪人之行動自由者，處五年以下
有期徒刑、拘役或三百元以下罰金。
因而致人於死者，處無期徒刑或七年以上有期徒刑，致重傷者，
處三年以上十年以下有期徒刑。
第一項之未遂犯罰之。